---
title: "ใช้ DMRT อย่างถูกต้อง"
date: '2022-12-08'
categories: [R]
---

# Duncan (DMRT): เมื่อไหร่ควรใช้ เมื่อไหร่ไม่ควรใช้?

Duncan's Multiple Range Test: DMRT เป็นวิธีการทางสถิติที่ใช้เปรียบเทียบค่าเฉลี่ยของกลุ่มต่างๆ แบบคู่ต่อคู่ โดยมีวัตถุประสงค์เพื่อระบุว่าคู่ใดมีความแตกต่างกันอย่างมีนัยสำคัญ DMRT เป็นที่นิยมใช้ในงานวิจัยด้านเกษตรศาสตร์ พืชสวน และสาขาอื่นๆ เนื่องจากใช้งานง่ายและตีความผลได้ไม่ยาก อย่างไรก็ตาม การใช้ DMRT อย่างไม่ถูกต้องอาจนำไปสู่ข้อสรุปที่ผิดพลาดได้ บทความนี้จึงมีวัตถุประสงค์เพื่ออธิบายหลักการของ DMRT และให้คำแนะนำเกี่ยวกับการใช้ DMRT อย่างเหมาะสม พร้อมตัวอย่างการใช้งานใน R language

## **DMRT ใช้งานอย่างไร?**

DMRT จะคำนวณค่า Least Significant Range (LSR) สำหรับแต่ละคู่ของค่าเฉลี่ย โดย LSR จะขึ้นอยู่กับจำนวนกลุ่มตัวอย่าง ระดับความเชื่อมั่น และค่า Mean Square Error จากการวิเคราะห์ความแปรปรวน (ANOVA) หากผลต่างระหว่างค่าเฉลี่ยของสองกลุ่มมีค่ามากกว่า LSR ก็จะสรุปว่ามีความแตกต่างกันอย่างมีนัยสำคัญ

## **เมื่อไหร่ควรใช้ DMRT?**

DMRT เหมาะสมที่จะใช้ในสถานการณ์ต่อไปนี้

-   **เมื่อเปรียบเทียบค่าเฉลี่ยของกลุ่มที่เป็นอิสระต่อกัน** เช่น การเปรียบเทียบผลผลิตของข้าว 3 สายพันธุ์

ตัวอย่างโค้ด R: ข้อมูลโค้ด

```{r echo=TRUE}
#สร้างข้อมูลผลผลิตข้าว 3 สายพันธุ์
yield <- c(10, 12, 11, 13, 14, 12, 15, 16, 14, 17, 18, 16)
variety <- factor(rep(c("A", "B", "C"), each = 4))
data <- data.frame(yield, variety)
# ทำ ANOVA
model <- aov(yield ~ variety, data = data)
summary(model)

# ทำ DMRT
library(agricolae)
duncan.test(model, "variety", console = TRUE)
```

## กราฟ

```{r}
library(ggplot2)
ggplot(data, aes(x = variety, y = yield)) +
  geom_boxplot() +
  stat_summary(
    fun = mean,
    geom = "point",
    shape = 20,
    size = 5,
    color = "red"
  ) + annotate("text",
               x = 1,
               y = 15,
               label = "a") + annotate("text",
                                       x = 2,
                                       y = 17,
                                       label = "b") + annotate("text",
                                                               x = 3,
                                                               y = 16,
                                                               label = "ab") +    labs(title = "DMRT for Comparing Yield of Rice Varieties", x = "Variety", y = "Yield")
```

-   **เมื่อตัวแปรที่ศึกษาเป็นตัวแปรเชิงคุณภาพ** เช่น การเปรียบเทียบความสูงของต้นไม้ที่ปลูกในดิน 3 ชนิด

-   **เมื่อต้องการทดสอบความแตกต่างระหว่างคู่ของค่าเฉลี่ย**

-   **เมื่อข้อมูลมีการกระจายแบบปกติและมีความแปรปรวนเท่ากัน**

## **เมื่อไหร่ไม่ควรใช้ DMRT?**

DMRT ไม่เหมาะสมที่จะใช้ในสถานการณ์ต่อไปนี้

**การทดลองแบบแฟกทอเรียล** การทดลองแบบแฟกทอเรียล คือ การทดลองที่ศึกษาผลของปัจจัยตั้งแต่ 2 ปัจจัยขึ้นไปพร้อมกัน DMRT ไม่สามารถวิเคราะห์ Interaction effect หรือผลร่วมกันของปัจจัยได้ ควรใช้วิธีการวิเคราะห์ความแปรปรวน (ANOVA) ร่วมกับการทดสอบอื่นๆ ที่เหมาะสม เช่น Tukey's HSD

*ตัวอย่างโค้ด R:*

ข้อมูลโค้ด

```{r echo=TRUE}
# สร้างข้อมูลผลผลิตข้าวจากการทดลองแบบแฟกทอเรียล (ปุ๋ย 2 ชนิด, ระดับน้ำ 2 ระดับ) 
yield <- c(10, 12, 14, 16, 12, 14, 16, 18) 
fertilizer <- factor(rep(c("A", "B"), each = 4)) 
water <- factor(rep(c("Low", "High"), times = 2)) 
data <- data.frame(yield, fertilizer, water)  
# ทำ Two-Way ANOVA 
model <- aov(yield ~ fertilizer * water, data = data) 
summary(model)  
# หากพบ Interaction effect  ควรใช้ Tukey's HSD   
library(agricolae) 
# หากพบ Interaction effect ควรใช้ TukeyHSD()
TukeyHSD(model) 
```

# กราฟที่ 2

```{r}
with(
  data,
  interaction.plot(
    fertilizer,
    water,
    yield,
    main = "Interaction Plot for Fertilizer and Water",
    xlab = "Fertilizer",
    ylab = "Yield",
    trace.label = "Water"
  )
)
```

### **ตัวแปรเชิงปริมาณ**

ตัวแปรเชิงปริมาณ คือ ตัวแปรที่สามารถวัดค่าได้ เช่น ความสูง น้ำหนัก อุณหภูมิ DMRT ไม่เหมาะสมกับตัวแปรเชิงปริมาณ เพราะไม่ได้พิจารณาความสัมพันธ์ระหว่างระดับของตัวแปร ควรใช้วิธีการวิเคราะห์การถดถอย (Regression Analysis)

*ตัวอย่างโค้ด R:* ข้อมูลโค้ด

```{r echo=TRUE}
# สร้างข้อมูลผลผลิตข้าวกับปริมาณปุ๋ย 
yield <- c(10, 12, 15, 18, 20) 
fertilizer <- c(10, 20, 30, 40, 50) 
data <- data.frame(yield, fertilizer)  
# ทำ Regression Analysis
model <- lm(yield ~ fertilizer, data = data) 
summary(model) 
```

```{r}
ggplot(data, aes(x = fertilizer, y = yield)) +
  geom_point() +
  geom_smooth(aes(group = 1),
              method = "lm",
              se = FALSE,
              position = "identity",
              color = "blue") +
  labs(title = "Regression Analysis for Yield and Fertilizer", 
       x = "Fertilizer", y = "Yield")
```

### **จำนวนกลุ่มตัวอย่างมาก**

หากมีจำนวนกลุ่มตัวอย่างมาก (โดยทั่วไปมากกว่า 6 กลุ่ม) DMRT อาจมีโอกาสเกิดความผิดพลาดแบบ Type I สูง ควรพิจารณาใช้ Tukey's HSD ซึ่งควบคุมอัตราความผิดพลาดแบบ Type I ได้ดีกว่า

## **ข้อสรุป**

DMRT เป็นวิธีการทดสอบที่มีประโยชน์ แต่ควรเลือกใช้ให้เหมาะสมกับลักษณะของข้อมูลและการทดลอง การใช้ DMRT อย่างไม่ถูกต้องอาจนำไปสู่ข้อสรุปที่ผิดพลาดได้ ดังนั้น ก่อนที่จะใช้ DMRT ควรพิจารณาข้อจำกัดของ DMRT และศึกษาทางเลือกอื่นๆ เช่น Tukey's HSD หรือ Regression Analysis เพื่อให้ได้ผลการวิเคราะห์ที่ถูกต้องและน่าเชื่อถือ
