---
title: "การควบคุม chunk"
date: '2024-10-02'
categories: [R]
---

# TL;DR
| ตัวอย่าง สิ่งที่อยากควบคุม
| - ซ่อนโค้ด `echo=FALSE`
| - ซ่อนผลลัพธ์ `results='hide'`
| - ไม่รันโค้ด `eval=FALSE`
| - ซ่อนทุกอย่าง (แต่รันอยู่เบื้องหลัง) `include=FALSE`
| - ซ่อนข้อความเตือน `warning=FALSE`, `message=FALSE`
| - ตั้งค่าทั้งไฟล์ `execute:` ใน YAML หรือ `knitr::opts_chunk$set()`

# ตัวอย่าง

1 ไม่รัน โชว์แต่โค้ด `#| eval: false` เป็นแบบนี้

```{r}
#| eval: false
plot(1:10)
```

2 รัน และ โชว์โค้ด `#| eval: true` เป็นแบบนี้

```{r}
#| eval: true
plot(1:10)
```

3 โชว์โค้ด  `#| echo: true` เป็นแบบนี้

```{r}
#| echo: true
plot(1:10)
```

4 ไม่โชว์โค้ด `#| echo: false` เป็นแบบนี้

```{r}
#| echo: false
plot(1:10)
```

5 ไม่โชว์ผลลัพธ์ `include=FALSE` รันโค้ดเบื้อหลัง

```{r}
#| include=FALSE
number <- 1:10
```
จริง ๆ รัน

> number <- 1:10

อยู่เบื้องหลัง

```{r}
#| eval: true
number
```

6 ใส่ชื่อ chunck `#| label: fig-mtcars` และ ใส่ caption รูป `#| fig-cap: "Scatterplot of mpg vs wt"`

```{r}
#| label: fig-mtcars
#| echo: true
#| fig-cap: "Scatterplot of mpg vs wt"
plot(mtcars$wt, mtcars$mpg)
```

7. รูป2  ใส่ `#| label: fig-mtcars2` วางไว้ตรงกลาง `#| fig.align: "center"` และ กว้าง หก นิ้ว `#| fig.width: 6` และ อัตราส่วน สูงต่อกว้าง `#| fig.asp: 0.6` และ โชว์ 50% ของรูป `out.width: "50%"` และ และ ใส่ caption รูป `#| fig-cap: "Scatterplot of mpg vs wt"`

```{r}
#| label: fig-mtcars2
#| fig.width: 6
#| fig.asp: 0.6
#| fig.align: "center"
#| out.width: "50%"
#| fig-cap: "Scatterplot of mpg vs wt"

plot(mtcars$wt, mtcars$mpg)
```
