---
title: "Correlaion Matrix"
author: "Kanthanawit Jaisong"
date: "2021-11-30"
categories: [R, Statistics]
draft: TRUE
---

# เกริ่น

correlation matrix คือตารางแสดง ค่าสัมประสิทธิ์สหสัมพันธ์ (correlation coefficients) ของความสัมพันธ์ ของ คู่ตัวแปร หรือ มากกว่า 2 ขึ้นไป บ่งบอกค่าความสัมพันธ์มากหรือน้อย เขียนแทน r มีค่าระหว่าง -1 ถึง 1

-   r มีค่าเป็นบวกแสดงว่า ตัวแปรXและ Yมีความสัมพันธ์เชิงบวก หมายความว่า ถ้าตัวแปร X มีค่าเพิ่มขึ้นตัวแปร Y จะมีค่าเพิ่มขึ้นหรือถ้าตัวแปร X มีค่าลดลง ตัวแปร Y จะมีค่าลดลง

-   r มีค่าเป็นลบ แสดงวา่ ตวัแปร Xและ Yมีความสัมพันธ์เชิงลบ หมายความวา่ ถา้ตวัแปร X มีค่าเพิ่มข้ึนตวแปร ั Y จะมีค่าลดลง หรือถา้ตวัแปร X มีค่าลดลง ตวัแปร Y จะมีค่าเพิ่มข้ึน

-    r มีค่าเข้าใกล้ 1 หรือ -1 แสดงว่า ตัวแปร Xและ Yมีความสัมพันธ์เชิงบวกหรือลบ และมีความสัมพันธ์มาก

-   r มีค่าเข้าใกล้ 0 แสดงวา่ ตัวแปรXและ Yมีความสัมพันธ์น้อย

นอกจากนี้

การทดสอบสมมติฐานเกี่ยวกับสัมประสิทธิ์สหสัมพันธ



สมมติฐานเชิงสถิติ

H0: X และ Y ไม่มีความสัมพนัธ์เชิงเส้นตรง

H1: X และ Y มีความสัมพันธ์เชิงเส้นตรง

Data example

```{r}
data("mtcars")
head(mtcars)
```

# 1 the `corr()` function

The simplest and most straight-forward to run a correlation in R is with the cor function:

```{r}
mcor <- cor(mtcars, method = "pearson") |> round(2)
mcor
```

```{r}
# Hide upper triangle
upper <- mcor

upper[upper.tri(mcor)] <- ""

upper <- as.data.frame(upper)

upper
```

```{r}

```

อันนี้ 0

```{r}
mcor <- cor(mtcars, method = "spearman") |> round(2)
```

# 2 `tab_corr()` function from `sjPlot` library

```{r}
library(sjPlot)
tab_corr(mtcars, triangle = "lower")
```

# 3 `corstars()` function from `statxp` library

```{r }
#install.packages("remotes")
#remotes::install_github("Cogitos/statxp")

out <- statxp::corstars(mtcars[,1:7]) # return dataframe
out

# we can export dataframe to table in csv format
# write.csv(out, file = "cormat.csv")
```
