---
title: "Load and Plot Thailand Map"
author: "Sith Jaisong"
date: '2021-11-23'
categories:
- R
- Map
tags:
- ggplot
---

# เกริ่น
ด้วยความที่กำลังสนใจการ plot แผนที่ ของประเทศไทย และรู้ว่าสามารถ plot แผนที่ด้วยโปรแกรม R ได้ จึงอยากที่จะ บันทึกและแชร์โค้ดที่ตัวเองใช้ รวมถึงเทคนิค ต่าง ๆ ที่ได้ศึกษา จากแหล่งต่าง ๆ ในด้านที่ตัวเองสนใจ และ พยายามจะทำทุกอย่างให้จบด้แผนที่ด้วยโปรแกรม R โปรแกรมเดียว  

```{r}
library(tidyverse)
library(knitr)
library(patchwork)
library(ggthemes)
library(rmarkdown)
theme_set(theme_few())
knitr::opts_chunk$set(echo = TRUE, warning = FALSE, message = FALSE)
options(digits = 3)
```

ก่อนเริ่มต้น สำหรับโปรแกรม R ของใครที่อ่านภาษาไทยไม่ได้ ขอให้ set ตาม code ข้างลางนี้

```{r }
# เพื่อให้ R สามารถอ่านภาษาไทยได้
Sys.setlocale("LC_CTYPE", "Thai") # for Windows only
options(encoding = "UTF-8") # Optional (for Windows)
```

# โหลด shape file แผนที่ของประเทศไทย
1. มาจาก เวป [THAI GISNET](https://thaigis.net/2018/08/)

```{r }
website <- "https://data.humdata.org/dataset/d24bdc45-eb4c-4e3d-8b16-44db02667c27/resource/d0c722ff-6939-4423-ac0d-6501830b1759/download/tha_adm_rtsd_itos_20190221_shp_part_1.zip"
```
อันที่จริงเวปนี้มี shape file ของประเทศไทยให้หลากหลาย อาจจะลองไปเล่น ๆ ด้วยก็ได้นะครับ

2. มาจาก Github ของผมเอง
ผมได้รับขอจากอาจารย์ รศ. ดร. สุเพชร จิรขจรกุล จากช่อง [Youtube](https://www.youtube.com/channel/UChHZS7Ml3-T7hOgxblqW4zA) ของท่าน แล้วเพื่อไม่ให้หายไปจากคอมและ คนอื่น ๆ และรู้ว่าสามารถ นำไปใช้ประโยชน์ต่อได้ ผมจึงเอาลง Github ของตัวเอง

```{r }
website <- "https://github.com/jaisong-sith/data/raw/main/thprov.zip"
```

File ที่โหลดจะเป็น zip file แต่ ส่วนตัวผมไม่ชอบโหลดไฟล์เก็บไว้ใน local computer นะครับ และเพื่อให้ทุกคนสามารถทำตามผมได้

```{r }
temp <- tempfile() # สร้าง tempfile ซึ่งจะเป็น path ของไฟล์

temp2 <- tempfile()
```

สร้างมา 2 path ไว้

```{r }
download.file(website , temp) # waiting for download cause large files

# โหลดจาก website เรากำหนด ไปเก็บไว้ที่ temp
# keep it in temp in computer
# unzip the contents in 'temp' and save unzipped content in 'temp2'

unzip(zipfile = temp, exdir = temp2)

# then unzip file in temp2
# look at temp2 what is inside
```

ตอนนี้ file ที่เราโหลดและunzip มาแล้ว จะไปอยู่ใน temp2 มาดูกันว่าแตกแล้วเป็มาดูกันว่าแตกแล้วเป็นไง

```{r}
list.files(temp2)
```
เห็นได้ว่า unzip มาแล้ว ได้ thprov ซึ่งเป็นโฟลเดอร์ ก็จะไม่เห็นไฟล์ .shp เพราะว่า zip ได้ โฟลเดอร์ เราต้องเข้าไปดูข้างใน โฟลเดอร์นี้
แล้วเราจะไปหาได้ที่ไหน

```{r}
paste0(temp2,"\\", list.files(temp2))
```
นี้คือที่อยู่ของโฟลเดอร์เรา unzip มาได้

```{r}
my_SHP_file <- paste0(temp2,"\\", list.files(temp2)) %>%
  list.files(., pattern = ".shp$", full.names = TRUE)
```
เราก็จะได้ที่อยู่ของไฟล์ ที่ สกุล .shp จาก argument `pattern = ".shp$"`


ต่อมาเรามาอ่าน shp ไฟล์ ที่จริงสามารถอ่านได้หลาย function แต่ ผมเลือกอ่าน
```{r}
library(sf)
th_shp <- sf::read_sf(my_SHP_file)
```

เท่านี้เราก็สามารถอ่านไฟล์ shp และพร้อมที่จะใช้แล้ว

# plot with ggplot2 ####
ข้อมูลของเราตอนนี้สามารถ plot ได้ด้วย ggplot ได้เลย โดยใช้ function `geom_sf()`

```{r}
library(ggplot2)
ggplot(th_shp) +  geom_sf()
```
