---
title: "Load Data From web"
date: '2021-11-23'
categories: [R]
draft: TRUE
---

# เกริ่น

ข้อมูลต่าง ๆ บางที เราสามารถดึงจากเวปต่าง ๆ ได้ ซึ่งอาจจะมีกา่รเผยแพร่สาธารณะให้สามารถนำดึงมาใช้ประโยชน์ได้ โดยเฉพาะ open data ของไทยด้านการเกษตร สามารถเข้าเวปของ [ศูนย์ข้อมูลเกษตรแห่งชาติ](https://www.nabc.go.th/) อยากเชิญชวนให้ลองเข้าไปใช้ หรือ ทดลองเล่นกับข้อมูล ซึ่งเราสามารถเอาข้อมูลมาเล่น

```{r}
library(tidyverse)
library(knitr)
library(patchwork)
library(ggthemes)
library(rmarkdown)
theme_set(theme_few())
knitr::opts_chunk$set(echo = TRUE, warning = FALSE, message = FALSE)
options(digits = 3)
```

# ตัวอย่างการดึงข้อมูลไฟล์ xlsx หรือ xls file จากเวป

ลองดึงข้อมูล [ข้อมูลปริมาณการผลิตข้าว ปี 2564](http://dataset.nabc.go.th/dataset/oae11_04)

```{r}
library(rio)
#Right now readxl reads only from xlsx and xls files

xlsx_url <- "https://data.go.th/dataset/d2c00d96-e8ea-47d6-9eb1-8c5955b2f836/resource/8bd9f92d-3554-4814-9b56-15c244dbf947/download/technical.xlsx"

rice_2564 <- rio::import(file = xlsx_url)
glimpse(rice_2564)
```

จะเห็นว่าโครงสร้างของข้อมูลอาจจะยังไม่พร้อมที่จะนำไปใช้วิเคราะห์ได้ทันที เราจึงต้องมาทำการ Data Wrangling เสียก่อน

# ตัวอย่างการดึงข้อมูลไฟล์ csv file

ลองดึงข้อมูล [ราคาที่เกษตรกรขายได้ที่ไร่นา](http://dataset.nabc.go.th/dataset/oae0010/resource/9599c763-8188-4d1d-a736-31c8dd4962d7)

```{r}
library(readr)

csv_url <- "https://data.go.th/dataset/9fba4c0b-2e78-4e87-897a-465f885d7e79/resource/7ea1669e-fb57-4b3f-aca1-0643ba9bb3f3/download/4cdzc1561119917.csv"

land_use <- readr::read_csv(file = csv_url, col_types = "ccddd")
glimpse(land_use)
```

# ตัวอย่างการดึงข้อมูลไฟล์ตารางจาก wiki

ให้ดูตัวอย่างการดึงตารางจาก [List of districts of Thailand](https://en.wikipedia.org/wiki/List_of_districts_of_Thailand)

```{r}
### load table from wiki ####
library(rvest)

doc <- read_html("https://en.wikipedia.org/wiki/List_of_districts_of_Thailand")

table <- html_node(doc, ".wikitable")

my.table <- html_table(table, fill = TRUE)
```

# ตัวอย่างการดึงข้อมูลไฟล์ JSON จากเวป

to be continue

# ตัวอย่างการดึงข้อมูลไฟล์ api จากเวป

to be continue
